【裁判字號】    90,交上更(一),8
【裁判日期】    901226
【裁判案由】    業務過失致死
【裁判全文】
臺灣高等法院高雄分院刑事判決                    九十年度交上更(一)字第八號
    上  訴  人  台灣高雄地方法院檢察署檢察官
    被      告  甲○○
右上訴人因被告業務過失致死案件，不服臺灣高雄地方法院八十七年度交訴字第一四
四號中華民國八十八年三月十一日第一審判決（起訴案號：臺灣高雄地方法院檢察署
八十七年度偵字第三三四０號），提起上訴，判決後，經最高法院發回更審，本院判
決如左：
      主      文
原判決撤銷。
甲○○從事業務之人，因業務過失致人於死，處有期徒刑拾月。
        事  實
一、甲○○考領有聯結車職業駕駛執照，由錦興通運股份有限公司僱用為大貨車司機
    ，係從事駕駛業務之人，於民國八十七年二月六日上午約七時許，自高雄市楠梓
    區楠陽國小附近出發，駕駛滿載「工」字型型鋼材且鋼材超過車身之車號ＸＱ－
    三０六號大貨車，欲往旗山鎮，沿高雄縣旗山鎮嶺口由南向北，循旗南二路往旗
    山方向行駛，於上午七時五十分許，行經旗山鎮○○○路八十五號之二十一前，
    本應注意且能注意，貨車裝載貨物時，貨物寬度不得超過車身，又汽車超車時，
    應先顯示左方向燈並於前車左側保持半公尺以上之間隔超過，行至安全距離後，
    再顯示右方向燈駛入原行路線；竟疏未注意，貿然駕駛該滿載鋼材且鋼材超過車
    身之大貨車前駛，復於超越由吳滾所駕駛之車號000－0000號重機車時，
    未遵守應與前車左側保持半公尺以上間隔，致其駕駛之大貨車上所載運超過車身
    之鋼材擦刮到吳滾之左耳，吳滾當場人、車俱倒，頭部撞及地面而受有顱內出血
    、腦挫傷及腦部外傷之傷害，於送醫途中不治死亡。
二、案經高雄縣警察局旗山分局移送台灣高雄地方法院檢察署檢察官偵查起訴。
      理    由
一、訊據被告甲○○固供承案發當日上午有經過該路段，惟否認過失致死犯行，辯稱
    ：本件車禍與我無關云云。
二、經查：
（一）本件交通事故發生後，即有不詳年籍姓名之目擊者，以電話向高雄縣警察局旗
      山分局大洲派出所報案，表示當日上午七時五十一分許，在高雄縣旗山鎮○○
      ○路八十五號之二十一前，有輛載運鋼材之板車撞到機車後逃逸，請處理，有
      該所當日上午七時五十一分受理報案登記簿可憑（見原審卷第十七頁）；且證
      人即受理報案之大洲派出所員警陳文傳於原審證稱：「當天是我值班，：：：
      ：：有人打電話報案，說有聯結車肇事，車上載有『工』字型鋼鐵，肇事人已
      經逃逸，我就通報分局攔截聯結車，八點我退勤後到現場，問有無人看到載『
      工』字型鋼鐵之聯結車，有一位阿伯說約七點到八點時有一輛載上開鋼鐵之聯
      結車肇事，進入太子鐵材行」（見原審卷第二七頁反面）。於本院前審亦證稱
      ：「報案者說有一輛載運鋼材的拖板車，往旗山方向，我通報出去，在旗山地
      區攔到三部都沒攔到鋼材的，後有一民眾說有看一部載鋼板的車開進太子鐵材
      行，：：：即往該行找，問該行小姐才問出是被告載鋼材去，再問他於何時經
      過案發現場，時間也吻合：：：被告的板車已停妥了，尚未卸貨，人已離開，
      是叫該行員工去找到被告」（見本院前審卷第二十八頁）。雖該不詳姓名年籍
      之目擊者報案時並未陳明肇事拖板車車號或其他足以確認為被告所駕駛之拖板
      車之證據，僅指出係載運「工」字型鋼材之板車；然證人即警員陳文傳於本院
      前審調查時證稱：「（報案係你接聽﹖）是的，報案者說有一輛載運鋼材的拖
      板車，往旗山方向，我通報出去，在旗山地區攔到三輛，但都沒攔到載鋼材的
      ，後有一民眾說有看一輛載鋼材的車開進太子鐵材行，那位民眾是之後聽說肇
      事者為載鋼材的才說出的」、「（為何認為係被告肇禍﹖）我是聽那位民眾說
      ，（肇事車）去太子鐵材行，我就去找，問該行小姐才問出是這位被告載鋼材
      去，再問他於何時經過案發現場，時間也吻合，我是在早上七時五十一分接受
      報案的」各等語（見本院前審卷第二十八頁正背面）另證人即到現場處理之大
      洲派出所員警吳建輝（原名吳瑞通）於原審調查時亦證稱：其係依據該姓名年
      籍不詳之目擊證人指證有大拖車有肇事嫌疑，且依該證人描述該肇事車輛外觀
      載有鋼鐵之特徵來研判是進入太子鐵材行之大貨車肇事等語（見原審卷第十五
      頁正面）。被告確曾於八十七年二月六日上午車禍時途經事故現場，有旗山鋼
      鐵有限公司太子鐵材行八十七年二月六日上午八時八分過磅之電子磅單可稽（
      見警卷第十頁）；基於上述，目擊載運鋼材之拖板車肇禍之報案人，固未指出
      該載運鋼材之板車開進太子鋼材行；而目擊載運鋼材之板車開進太子鋼材行之
      民眾，未目睹該開進太子鋼材行之拖板車即為肇禍之拖板車，而是之後聽說肇
      事者為載鋼材的人才說出的。然就此各情互相印証。非不能判斷出其關聯性。
      證人陳文傳警員於九十年十一月十五日本院調查時提出旗山地區地圖一張，並
      指出肇事地點與太子鐵材行之地點於地圖中之位置，經丈量結果約四點五公分
      長，比例尺是二萬五千分之一，經核算為一．一二五公里，其並證稱：先前我
      在原審法院說肇事地點與太子鐵材行相距約三公里是錯的，所謂時間約四、五
      分鐘是指一般車行所需時間，現在我還是認為這個時間沒有錯，這段路有二個
      號誌燈路口，肇事時間號誌燈是正常運作的等語。同日開完庭由被告帶陳文傳
      警員到其初出發的地點即高雄市楠梓區楠陽國小附近，查明由此處到發生事故
      地點旗楠二路八十五號之二十一前的距離是二十四點三公里。旋後又證稱：當
      時開小客車時間花費五十多分鐘，因為此一路程紅綠燈很多，但被告是開聯結
      車而且載重貨所以時間會花更多。案發當時有一位年輕人看到，我已查到其姓
      名，他叫謝國隆等語。經陳文傳偕同謝國隆於九十年十二月十一日到庭，本院
      訊諸謝國隆稱：「因為本件交通事故發生之後，我有看到一輛聯結車載著鋼材
      進入太子鐵材行，因為我在那裡等很久，所以我看得很清楚。我到上班地點後
      ，老闆又叫我出來買早點，因為買早點的地點就是先前發生車禍的附近，當時
      被害人還留在現場。後來買早點的老闆說，被害人被一輛大型車撞到，我聯想
      到剛才我看到一輛聯結車載運鋼材開進太子鐵材行。我沒有記下車號，因為我
      是要在八點上班，所以我大約是在接近八點之前的七點五十五分左右看見該車
      進入太子鐵材行的。因為我要上班前就看見有車禍發生，被害人倒在路上，只
      是撞擊的那一剎那我沒有看到」等語。核與陳文傳接獲報案之時間（上午七時
      五十一分許）及肇事地點距太子鐵材行之距離所須四、五分鐘，故其抵太子鐵
      材行附近受被告之車所阻，而見其進入太子鐵材行之時間正相吻合。被告先前
      均不供出其自高雄市楠梓區楠陽國小附近出發之時刻，九十年十二月十一日本
      院調查時稱：「早上六點十分左右出發，我速度跑不快，而且路上又有紅綠燈
      ，所以比較費時。」，於九十年十二月十九日辯論時，又稱不知何時出發，此
      亦與陳文傳所稱該途程，紅綠燈多，行車速度慢等情相符，但其所謂由上午六
      點十分出發，依此計算，二十四點三公里之途程，車行近二小時之久，則非真
      實。參諸上述警察接受報案之時間及謝國隆所見其開車進入太子鐵材行之時刻
      ，暨被告行車之途程及大型之車速，其出發時刻應係上午七時許，始合情理。
      另陳文傳又稱：「另外兩部車是載運貨櫃的聯結車，都沒有經過車禍地點旗楠
      二路，只是在我們轄區○○○道路，是因為我們通報警網查到的，這兩輛車籍
      沒有留下，所以無從查證。只有本車（被告車）才經過案發的道路。」，益徵
      本件肇事與其他未查獲之大貨車無關，縱肇事路段旗南二路上午七、八時間車
      輛來往頻仍，不只被告一車，既僅被告之大貨車與之相關聯，自屬不能免責。
（二）又自被告車輛之所發現之兩根毛髮，經檢察官先送往內政部警政署刑事警察局
      鑑定之結果，因送驗檢品即從車上所發現之毛髮一根，其ＤＮＡ已因裂解而無
      法檢測其型別，復送至法務部調查局依肉眼觀察法及顯微鏡檢視法鑑定結果，
      認送驗註明肇禍車輛上採得之毛髮，編號２－１至２－５者為植物性纖維，編
      號２－６之毛髮，比對特徵多項異於註明為死者吳滾之毛髮，應非吳滾所有，
      有內政部警政署刑事警察局八十七年三月六日刑醫字第九九八九號鑑驗書及法
      務部調查局八七陸四字第八七０四二五０七號檢驗通知書各一紙函覆在卷。該
      二根毛髮係在被告之車輛近右後車輪向下呈四十五度鐵杵千斤頂找到，業經證
      人陳文傳證述在卷（見原審卷第二八頁反面），而車輛行駛中可能隨時黏附路
      上之毛髮等物，該毛髮既非在被害人騎乘機車被撞及部位相當之高度被告所載
      運之鋼材上採得，難遽認係被害人所留下之毛髮，故上開鑑驗書、檢驗通知書
      尚難採為被告有利之證據。
（三）被害人吳滾係因本件車禍受傷致顱內出血、腦挫傷及頭部外傷死亡等情，經檢
      察官督同法醫師相驗屬實，製有初步相驗、複驗筆錄、驗斷書、相驗屍體證明
      書及照片十二張在卷可資佐證，且經其督同法醫師至現場比對肇事車輛高度之
      結果，認該超過車身上鋼材之戳面高度正與被害人騎機車時耳朵之高度相當，
      依卷內所附被害人之驗屍報告所繪製耳部之勘驗情況所示，其左耳呈一倒三角
      楔型狀由上而下長約五公分之撕裂傷，左耳輪部受有重度挫裂傷，耳朵幾乎完
      全斷裂，被告所駕駛之板車載運工字鋼材，路經該時地，該時地亦適有人受類
      此之鋼材戳及，即擦撞被害人所騎乘之機車倒地肇事，二者之關聯性至為密切
      。足認是被告駕駛之車輛超過車身之鋼材刮到被害人之左耳所致。
（四）檢察官於八十七年五月二十六日勘驗被害人之安全帽（見偵查卷第二十頁）；
      原審亦於八十七年十二月二十二日調取被害人所載之安全帽勘驗結果，該安全
      帽（正戴）右前側方有一凹陷痕跡，呈三角弧形狀，有破裂，有勘驗筆錄及置
      於證物袋之照片四張可按。此凹陷裂痕究係被害人騎機車被擦撞安全帽所致，
      抑或被害人倒地後其安全帽碰撞機車等物所致，已無從查知，但行動中之交通
      事故之擦撞擊，斷非端正似靜止之情狀，則可認定，是故被害人之安全帽受損
      之部位，未必在其與肇事車輛相近之一側，並非不合乎情理。況證人陳文傳於
      原審證稱：「安全帽右側前方撞痕是工字型九十度直角凹痕，此事發生後至太
      子鋼鐵材行比對是一樣：：：：：」（見原審卷第二八頁反面）；本院前審於
      八十八年五月十七日再度勘驗，該安全帽正戴右前側方有一凹陷痕跡呈倒三角
      弧形狀，有破裂（見本院前審卷第二十九頁）。此證言已足以說明該凹痕係與
      被告所載運相同或類似之鋼材所撞及，參諸該時空關係，核屬被告所駕駛之拖
      板車上鋼材所撞及之關聯性，益加明顯。
（五）被害人因本件交通事故，致頭部撞及地面而受有顱內出血、腦挫傷及腦部外傷
      之傷害，於送醫途中不治死亡。經檢察官督同法醫師相驗明確，製有驗斷書、
      相驗屍體証明書、及勘驗筆錄可按。復有警方處理變死案件初步調查報告表可
      稽。並有相片十二幀在卷可考。
（六）按貨車裝載貨物時，貨物寬度不得超過車身，又汽車超車時，應先顯示左方向
      燈並於前車左側保持半公尺以上之間隔超過，行至安全距離後，再顯示右方向
      燈駛入原行路線，道路交通安全規則第七十九條第三款、第一百零一條第五款
      規定甚明。此為一般駕駛人應注意並能注意之事項，被告於上揭時地，駕駛大
      貨車，載運鋼材疏未注意上揭規定，超越被害人之車而過肇事，致被害人死亡
      ，其有過失，至為明顯，二者有因果關係，犯行應堪認定。
三、核被告甲○○考領有聯結車職業駕駛執照，由錦興通運股份有限公司僱用為大貨
    車司機，係從事駕駛業務之人，因執行業務，過失致人死亡，係犯刑法第二百七
    十六條第二項業務過失致死罪。
四、原審不察，以不能証明被告犯罪，復謂被告縱有如公訴人所指述違規駕駛之情形
    ，僅屬違規罰鍰之問題，不能以此遽認被害人之死亡與被告之駕駛行為有何因果
    關係，而為無罪之判決，不無違誤；檢察官上訴意旨執此指摘原判決不當，非無
    理由，應由本院撤銷改判，爰審酌被告係大貨車司機，執行業務過失致人於死，
    事後尚未與被害人家屬成立和解等一切情狀，量處如主文所示之刑。
據上論斷，應依刑事訴訟法第三百六十九條第一項前段、第三百六十四條、第二百九
十九條第一項前段，刑法第二百七十六條第二項、罰金罰鍰提高標準條例第一條前段
，判決如主文。
本案經檢察官董明正到庭執行職務。
中    華    民    國      九十      年      十二      月      二十六    日
                              臺灣高等法院高雄分院刑事第四庭
                                  審判長法官  蕭權閔
                                        法官  陳吉雄
                                        法官  陳啟造
右正本證明與原本無異。
如不服本判決，應於判決送達後十日內向本院提出上訴狀，其未述理由者並應於提
出上訴狀後十日內向本院補提理由書（應附繕本)。
                                      書記官  白  蘭
中    華    民    國      九十      年      十二      月     二十八     日
附錄法條：
刑法第二百七十六條第二項
從事業務之人，因業務上之過失犯前項之罪者，處五年以下有期徒刑或拘役，得併科
三千元以下罰金。
                                                                        Ｋ


司法院資訊處製作；財團法人民間司法改革基金會備份。
